臺灣高等法院刑事裁定
109年度聲字第1276號
聲  請  人  臺灣高等檢察署檢察官
受  刑  人  毛崧霖




上列聲請人因受刑人數罪併罰有二裁判以上，聲請定其應執行之
刑（聲請案號：臺灣高等檢察署109年度執聲字第515號），本院
裁定如下：
    主  文
甲○○犯如附表所示各罪所處之刑，有期徒刑部分，應執行有期徒刑拾貳年肆月。
    理  由
一、聲請意旨略以：受刑人甲○○因殺人未遂等數罪，先後經判決確定如附表，經其請求檢察官聲請定執行刑，應依刑法第53條、第50條第2項、第51條第5款規定（聲請書漏載刑法第53條，應予補充），定其應執行之刑，爰依刑事訴訟法第477條第1項聲請裁定等語。
二、按刑法第2條第1項規定：「行為後法律有變更者，適用行為
    時之法律。但行為後之法律有利於行為人者，適用最有利於
    行為人之法律。」查本件受刑人行為後，刑法第50條關於合
    併處罰之規定業經修正，並由總統於民國102年1月23日以總
    統華總一義字第10200012451號令公布，於同年1月25日施行
    ，修正前刑法第50條之規定為「裁判確定前犯數罪者，併合
    處罰之」，修正後則改為「裁判確定前犯數罪者，併合處罰
    之。但有下列情形之一者，不在此限：一、得易科罰金之罪
    與不得易科罰金之罪。二、得易科罰金之罪與不得易服社會
    勞動之罪。三、得易服社會勞動之罪與不得易科罰金之罪。
    四、得易服社會勞動之罪與不得易服社會勞動之罪。前項但
    書情形，受刑人請求檢察官聲請定應執行刑者，依第51條規
    定定之」，經比較新舊法，修正後條文並未更動本文部分，
    僅加入但書及第2項規定，且修正後但書之規定，乃針對得
    易科罰金、易服社會勞動之罪與不得易科罰金、易服社會勞
    動之罪，可否合併處罰之情形加以修正。是修正前刑法第50
    條既剝奪受刑人原得選擇易刑處分之利益，自屬不利於受刑
    人，應適用新法之規定，判斷得否定其應執行刑。
三、按數罪併罰，有二裁判以上者，依第51條之規定，定其應執
    行之刑；又宣告多數有期徒刑者，於各刑中之最長期以上，
    各刑合併之刑期以下，定其刑期。但不得逾30年。刑法第53
    條、第51條第5款分別定有明文。再按法律上屬於自由裁量
    事項，尚非概無法律性之拘束，在法律上有其外部界限及內
    部界限。前者法律之具體規定，使法院得以具體選擇為適當
    裁判，此為自由裁量之外部界限；後者法院為自由裁量時，
    應考量法律之目的，法律秩序之理念所在，此為自由裁量之
    內部界限。法院為裁判時，二者均不得有所踰越。在數罪併
    罰而有二裁判以上，應定其應執行刑之案件，法院所為刑之
    酌定，固屬自由裁量事項，然對於法律之內、外部界限，仍
    均應受其拘束（最高法院91年度台非字第32號、92年度台非
    字第187 號判決參照）。
四、經查：本件受刑人甲○○所犯如附表各編號所示之罪，經臺灣雲林地方法院（100年度重訴字第6號）、臺灣高等法院臺南分院〈下稱臺南高分院〉（101年度上訴字第1000號、103年度上更一字第30號）、臺灣新竹地方法院（102年度訴字第210號）、本院（105年度上訴緝字第1號）先後判處如附表所示之刑，並均分別確定在案；又附表編號2至5所示之罪，其犯罪時間均係在附表編號1所示裁判確定日（民國101年12月12日）前所犯，而本件聲請定應執行刑之犯罪事實最後判決法院為本院等情，有各該判決書及本院被告前案紀錄表附卷（本院卷第15至192、194至202頁）可稽，是上開犯罪乃於附表編號1裁判確定前所犯之數罪。又如附表編號4所示之罪，其所處之刑為得易科罰金之罪，合於刑法第50條第1項第1款之情形，依刑法第50條第2項規定，須經受刑人請求檢察官聲請定其應執行刑，今受刑人已依法提出聲請，有受刑人所親簽之受刑人定執行刑或易科罰金意願回覆表在卷（本院卷第9頁）佐證。茲檢察官聲請定其應執行之刑，本院審核認其聲請為正當，爰斟酌受刑人所犯如附表各編號所示等罪之刑期總合及內部界限（附表編號1至3、5曾經本院裁定應執行有期徒刑12年2月，內部界限總合為有期徒刑12年5月）、外部界限之範圍（宣告刑總合為18年3月）、犯罪情節多係槍砲彈藥刀械管制條例共3罪（即編號1至3，合計刑期共計12年），餘為重利罪（編號4，有期徒刑3月）、殺人未遂罪（編號5，有期徒刑6年）等情，綜觀受刑人之犯罪類型、行為態樣、動機，如附表編號4部分所侵害之法益屬個人法益，然附表編號1至3、5所涉槍砲彈藥刀械管制條例之非法製造子彈、寄藏手槍、製造槍枝及殺人未遂等罪，對社會危難程度非低等情，堪認其責任非難重複之程度非高，兼認其犯罪時點尚屬接近，暨其所反映出之人格特性、權衡審酌行為人之責任與整體刑法目的及相關刑事政策，於各刑中之最長期有期徒刑6年以上，各刑合併之刑期以下，就有期徒刑部分，定其應執行之刑如主文所示。末按數罪併罰中之一罪，依刑法規定得易科罰金者，若因與不得易科之他罪併合處罰結果而不得易科罰金時，原可易科部分所處之刑，自亦無庸為易科折算標準之記載（司法院釋字第144、679號解釋意旨參照）。查本件受刑人所犯如附表編號4所示之罪，其宣告刑雖經諭知易科罰金折算標準，惟因與附表編號1至3、5所示其餘不得易科罰金之罪合併處罰之結果，本院於定其應執行之刑時，自無庸為易科罰金折算標準。
五、至受刑人所犯如附表編號1至3所示之併科罰金部分（即併科
    罰金新臺幣（下同）1萬元、30萬元、20萬元部分），業經
    臺南高分院以104年度聲字第78號刑事裁定，定應併科罰金4
    0萬元，並諭知罰金如易服勞役之折算標準，且觀諸檢察官
    聲請書之聲請意旨，並未就此部分一併聲請本院定應執行刑
    ，罰金部分自應依上開裁定所宣告之刑執行之，附此敘明。
據上論斷，爰依刑事訴訟法第477條第1項，刑法第2條第1項但書刑法、第53條、第50條第2項、第51條第5款，裁定如主文。
中　　華　　民　　國　　109 　年　　4 　　月　　17　　日
                  刑事第十一庭  審判長法　官  楊力進
                                      法　官  雷淑雯
　　　　　　　　　　　　　　　　　　　法　官  許文章
以上正本證明與原本無異。
如不服本裁定，應於收受送達後五日內向本院提出抗告狀。
                                      書記官  范家瑜
中　　華　　民　　國　　109 　年　　4 　　月　　17　　日
附表：受刑人甲○○定應執行刑案件一覽表
編號  1 2 3 罪名  槍砲彈藥刀械管制條例 非法製造子彈 槍砲彈藥刀械管制條例 非法寄藏手槍 槍砲彈藥刀械管制條例 非法製造槍枝 宣告刑  有期徒刑1年 併科罰金新臺幣1萬元 有期徒刑5年6月 併科罰金新臺幣30萬元 有期徒刑5年6月 併科罰金新臺幣20萬元 犯罪日期  100年1月14日後某日 99年年底 100年1月13、14日後5、6日 偵查(自訴)機關 年度案號  雲林地檢100年度偵字第1049號等 雲林地檢100年度偵字第1049號等 雲林地檢100年度偵字第1049號等 最後 事實審 法院 雲林地院 臺南高分院 臺南高分院  案號 100年度重訴字第6號 101年度上訴字第1000號 103年度上更一字第30號  判決日期 101/08/17 102/06/11 103/11/26 確定 判決 法院 雲林地院 最高法院 臺南高分院  案號 100年重訴字第6號 103年度台上字第1768號 103年度上更一字第30號  判決 確定日期 101/12/12 103/05/29 103/12/31 是否為得易科 罰金之案件  否 否 否 備註  雲林地檢104年度執字第241號 雲林地檢103年度執字第1532號 雲林地檢104年度執字第240號        新竹地檢106年度執更字第926號 編號1至3、5應執行有期徒刑12年2月        
 
編號  4 5  罪名  重利 殺人未遂  宣告刑  有期徒刑3月 有期徒刑6年  犯罪日期  100年10月間某日 100年11月30日  偵查(自訴)機關 年度案號  新竹地檢101年度少連偵字第30號等 新竹地檢101年度少連偵字第30號等  最後 事實審 法院 新竹地院 臺灣高院   案號 102年度訴字第210號 105年度上訴緝字第1號   判決日期 103/08/26 105/09/29  確定 判決 法院 新竹地院 最高法院   案號 102年度訴字第210號 106年度台上字第299號   判決 確定日期 103/09/23 106/01/04  是否為得易科 罰金之案件  是 否  備註  新竹地檢105年度執字第5317號 新竹地檢106年度執字第490號     新竹地檢106年度執更字第926號 編號1至3、5應執行有期徒刑12年2月